【裁判字號】    97,上訴,5467
【裁判日期】    980319
【裁判案由】    毒品危害防制條例
【裁判全文】
臺灣高等法院刑事判決                97年度上訴字第5467號
    上  訴  人
    即  被  告  甲○○
    指定辯護人  扶助律師陳雅萍律師
上列上訴人因毒品危害防制條例案件，不服臺灣士林地方法院97
年度訴字第738號，中華民國97年10月14日第一審判決（ 起訴案
號：臺灣士林地方法院檢察署97年度偵字第3520號），提起上訴
，本院判決如下：
    主  文
上訴駁回。
    事  實
一、甲○○明知甲基安非他命（Methamphetamine） 屬毒品危害
    防制條例第2條第2項第2款所定之第二級毒品， 未經許可，
    不得製造、運輸、販賣，竟於民國97年2月27日下午3時許，
    基於供己施用之意，以電話聯絡之方式，與真實姓名、年籍
    均不詳，綽號「阿宏」之成年男子，約定以新臺幣（下同）
    35萬元代價，購入第二級毒品甲基安非他命（起訴書誤植為
    安非他命）5兩（換算約187.5公克），「阿宏」遂於同日晚
    間9時許，將第二級毒品甲基安非他命5兩，連同供甲○○施
    用之第一級毒品海洛因1錢及提供予甲○○使用之門號為000
    0000000號之行動電話1支，送至甲○○位於臺北縣汐止市○
    ○路77巷2弄25號6樓之住所，交付甲○○持有後，因甲○○
    購入時花費大批現金，而欲轉賣部分毒品以謀利周轉，復因
    前得知其友人林政達可以覓得有意購買第二級毒品甲基安非
    他命之人，而萌生以高於前揭販入之價格販賣第二級毒品之
    意圖，並與林政達基於販賣第二級毒品甲基安非他命之犯意
    聯絡，甲○○於97年2月29日晚間9時許至97年3月1日晚上間
    某時，使用上開「阿宏」所交付之門號0000000000號之行動
    電話聯絡林政達前來，並先使用其所有之電子磅秤秤重，取
    出其所購入上開第二級毒品甲基安非他命之其中約10餘公克
    ，復在其上址住處，將該約10餘公克第二級毒品甲基安非他
    命交給林政達，由林政達出面尋找買主，其後，林政達覓得
    不詳之人將以不詳價格，交易不詳數量第二級毒品甲基安非
    他命，並約定97年3月1日晚間某時交易，惟因故並未能交易
    成功而未遂，於97年3月2日12時50分36秒，林政達即使用其
    所有之門號0000000000號行動電話發送簡訊到甲○○所使用
    之上開門號0000000000號之行動電通知甲○○上開交易沒有
    成功一事。嗣於97年3月4日晚間11時許，甲○○為警持本院
    所核發之搜索票在其上址住處查獲，並扣得其所有如附表編
    號一所示之第二級毒品甲基安非他命19包（含附表編號二所
    示之外包裝塑膠袋19個）；其所有，供其犯本件販賣第二級
    毒品未遂罪所用之如附表編號三所示之電子磅秤1台； 非其
    所有，供其與林政達聯絡以共同販賣第二級毒品所用之如附
    表編號四所示之行動電話1支，及其所有， 而與本件犯罪無
    涉之如附表編號五至十四所示之物，因而循線查獲上情（甲
    ○○經移送意圖販賣而持有第一級毒品海洛因部分另經檢察
    官為不起訴處分；至甲○○所涉施用第一級毒品海洛因、第
    二級毒品安非他命部分，經檢察官聲請由原審另案裁定執行
    觀察勒戒）。
二、案經臺北縣政府警察局永和分局報請臺灣士林地方法院檢察
    署檢察偵查起訴。
    理  由
壹、證據能力方面：
(一)本案所引用之供述及非供述證據，經本院依法踐行調查證據
    程序，除指定辯護人爭執林政達偵查中之陳述證據能力外，
    檢察官、被告及指定辯護人均不爭執其他證據之證據能力，
    且亦查無依法應排除其證據能力之情形，是後述所引用證據
    之證據能力均無疑義。
(二)按被告以外之人於偵查中向檢察官所為之陳述，除顯有不可
    信之情況者外，得為證據， 刑事訴訟法第159條之1第2項定
    有明文；又現階段刑事訴訟法規定檢察官代表國家偵查犯罪
    、實施公訴，依法其有訊問被告、證人及鑑定人之權，證人
    、鑑定人且須具結，而實務運作時，偵查中檢察官向被告以
    外之人所取得之陳述，原則上均能遵守法律規定，不致違法
    取供，其可信性極高，故上開規定明定被告以外之人於偵查
    中向檢察官所為陳述，除顯有不可信之情況者外，得為證據
    ，至於該項所謂「顯有不可信性」，係指陳述是否出於供述
    者之真意、有無違法取供情事之信用性而言，故應就偵查或
    調查筆錄製作之原因、過程及其功能等加以觀察其信用性，
    據以判斷該傳聞證據是否有顯不可信之情況，並非對其陳述
    內容之「證明力」如何加以論斷，二者之層次有別，不容混
    淆（ 參見該條項之立法理由及最高法院94年度台上字第629
    號判決意旨參照）。經查，證人林政達在檢察官面前所為之
    陳述，被告及其辯護人並未說明有何顯不可採信之處，且檢
    察官既已依法定程序對證人製作筆錄，製作筆錄之過程又無
    事證可認有顯不可信之情況，再者，證人既於原審審判中以
    證人身分進行交互詰問，已足保障被告之詰問權利，且大法
    官會議第582號解釋意旨 亦僅係保障被告於審判中對於證人
    之詰問權，並不包括在偵查中被告之詰問權，法亦無明定在
    偵查中必需進行對證人之詰問，故辯護人爭執證人林政達於
    偵查中檢察官面前之證述無證據能力一節，並無理由，證人
    於偵查中檢察官面前所為業經具結之證述，自得作為本案證
    據。
貳、實體方面：
一、訊據被告甲○○固坦認於上揭時、地，其以35萬元代價，自
    「阿宏」處購入上開第二級毒品甲基安非他命5兩之事實 ，
    惟矢口否認有何販賣第二級毒品未遂犯行，辯稱：伊購入上
    開大量之第二級毒品甲基安非他命係想要藉施用第二級毒品
    甲基安非他命來戒掉第一級毒品海洛因，而案發當時第二級
    毒品甲基安非他命很缺貨，伊怕買不到，而且，一次買大量
    ，價格較便宜，所以，伊才一次買多一點，至於伊會與林政
    達簡訊往來，是因為林政達之前向伊拿了16萬元，說要幫伊
    買海洛因，但後來於97年3月2日人就不見了，伊才會一直傳
    簡訊給林政達，要林政達拿毒品或錢來還伊云云。經查：
（一）上揭事實業據證人林政達於檢察官訊問、原審審判時均就
      案發前被告曾在被告上址住處 交付1包約10餘公克的第二
      級毒品給伊，委託伊交付予某些人，但事後未成功交付，
      而伊自行使用該包第二級毒品之4分之1等情結證明確在卷
      ，且經檢察官當庭勘驗扣案之被告所使用之0000000000門
      號行動電話內之簡訊，經檢察官勘驗結果：『  (1)97年3
      月2日12時50分36秒，發訊人0000000000（ 即林政達所使
      用之行動電話）發送之簡訊：「昨晚那個沒成，但我有動
      到一些換現金，晚一點回基隆在拿給你」。(2) 97年3月2
      日13時10分38秒，發送至0000000000門號收訊之簡訊：「
      你等於身上都沒東西錢還那麼多沒回你自己看著辦」。(3
      )97 年3月2日13時14分33秒，發送至0000000000門號之簡
      訊：「阿達我跟你說過不是錢就是原封不動還我你動了就
      是不鳥我那我就對你不客氣了」。 (4)97年3月2日13時19
      分37秒，發訊人0000000000發送之簡訊：「我有出個 4/1
      還有1個我分成小的，其餘兩個沒動」。(5)97年3月2日13
      時22分33秒，發送至0000000000門號收訊之簡訊：「你不
      用在說你錢我算清楚一起都算你現在馬上給我回來算清楚
      」。』等情，有檢察官勘驗筆錄、前揭簡訊照片附卷可稽
      ，被告、證人林政達亦均不否認前揭簡訊內容為其等2 人
      間互相所發送一節，而由前揭簡訊先後發送內容可知，林
      政達先主動向被告通知97年3月1日晚間之交易沒有成功，
      而被告則先後向林政達表示沒東西（指毒品）、錢還那麼
      多沒送回，甚向林政達稱還錢、原封不動（指毒品）還伊
      ，動了就對林政達不客氣，進而要求林政達即刻前來會算
      金錢，足認被告確有交付第二級毒品委託林政達出面交易
      一情，否則當無必要在林政達表示交易未成功後，即一再
      在簡訊中對林政達提及還毒品、送回金錢之事，此外，復
      有被告所有，如附表編號一所示之第二級毒品甲基安非他
      命19包（含附表編號二所示之外包裝塑膠袋19個）；被告
      所有，供其犯本件販賣第二級毒品未遂罪所用之如附表編
      號三所示之電子磅秤1 台；非被告所有，供其與林政達聯
      絡以共同販賣第二級毒品所用之如附表編號四所示之行動
      電話1 支扣案為證，而扣案之如附表編號一所示之18包淡
      黃色晶體、1 包淡黃色粉末，經送內政部警政署刑事警察
      局鑑定結果，均檢出第二級毒品甲基安非他命成分，有該
      局97年5月27日刑鑑字第0970065940號鑑定書1紙在卷足考
      。
（二）被告雖以前揭情詞置辯，然被告既自承前揭簡訊內容均為
      其與林政達互相所發送，倘被告上開所辯為真，其何以在
      林政達於97年3月2日12時50分36秒發送簡訊：「昨晚那個
      沒成，但我有動到一些換現金，晚一點回基隆在拿給你」
      後，方與林政達開始談及其上開所稱交付16萬元予林政達
      以代買海洛因一事？又其於原審審判中陳稱：伊不清楚林
      政達於97年3月2日12時50分36秒所發送上開簡訊內容之意
      義，亦與上開所辯來往簡訊之目的係要林政達幫忙買海洛
      因矛盾。且前揭簡訊內容中，林政達向被告明白表示：伊
      有出個4/1還有1個伊分成小的，其餘兩個沒動等語，此內
      容實與被告所辯代購海洛因情節無關，益徵被告上開所辯
      要與事實不符。況被告於原審審判中辯稱：伊於上揭時、
      地，自「阿宏」處購入大量第二級毒品係為戒掉第一級毒
      品海洛因云云，然其為何於相同時間又再如其所辯拿16萬
      元委託林政達代為購買大量第一級毒品，非無疑義，且被
      告於檢察官訊問時係供稱：伊錢給他（指林政達），東西
      他沒給伊，東西是指安非他命；伊沒跟林政達買成安非他
      命等語，顯與其上開所辯互有歧異。被告上開所辯顯係事
      後卸責諉詞，不足採信。
（三）證人林政達固於原審審判中結證稱：被告於97年3月2日凌
      晨3時許，在被告上址住處，交付1包第二級毒品約10餘公
      克予伊，委託伊順道去桃園時，前往北二高大溪交流道口
      交付予被告友人綽號「阿吉」之成年男子，被告並沒有要
      伊收錢，伊當天有與「阿吉」一直保持通話聯絡，但後來
      伊在大溪等1、2個小時，沒有等到「阿吉」，而未把毒品
      交給「阿吉」云云，惟依前揭簡訊內容可知，林政達與被
      告間有涉及毒品交易情事，則林政達所為之證詞與其本身
      具有利害關係，衡常已難期與客觀事實一致。況依卷附之
      林政達所使用上開門號0000000000行動電話之通聯紀錄所
      示，林政達所證被告交付第二級毒品委託伊前往桃園大溪
      交流道交付「阿吉」之時間即97年3 月2日凌晨3時許前後
      ，林政達之行動電話通聯紀錄基地台位置並非在被告上址
      附近，且林政達於97年3 月2日凌晨3時39分許起至同日上
      午9 時14分許止之行動電話通聯紀錄基地台，均顯示在桃
      園縣大溪鎮○○里○○○街15號4 樓，而佐以其前於檢察
      官訊問時係稱當日其前往大溪鎮為其位於大溪鎮的舅舅家
      等語，可知亦非如其所證其於取得第二級毒品後，曾在大
      溪交流道等候1、2個小時，另證人林政達既證稱其於97年
      3月2日凌晨有使用行動電話一直與「阿吉」保持聯絡，惟
      其於原審審判中竟無法就通聯紀錄中指出其與「阿吉」之
      通話紀錄，而林政達於97年3月2日所通話之電話號碼，其
      中亦無曾經出現在被告所使用之門號0000000000行動電話
      通聯紀錄中，即被告並未與林政達當日通話之對象有過通
      話聯絡，足認林政達上開所證情節與事實不合，不得採為
      被告有利之認定。
（四）又查第二級毒品甲基安非他命物稀價昂，取得不易，此據
      被告供承在卷，且為政府嚴予查緝取締之違禁物，而非法
      販賣第二級毒品之刑責甚重，衡情非法販賣第二級毒品者
      苟無利潤可圖，應無甘冒被查緝法辦重刑之危險而無端平
      價供應他人之理。基上說明，堪認被告販入第二級毒品甲
      基安非他命之價格必較販出之價格低廉，或以同一價格而
      減少第二級毒品甲基安非他命之份量，而有從中賺取差額
      利潤圖利之意圖及事實，此應屬合於論理法則且不違背社
      會通常經驗之理性判斷。被告與林政達具有共同營利之意
      圖，而著手以第二級毒品甲基安非他命販賣予不詳之人，
      並從中賺取利潤等情，應堪認定。
（五）復觀諸前揭簡訊內容，其中林政達發送予被告者雖有「我
      有出個 4/1」等語，被告並回應「你不用在說你錢我算清
      楚一起都算你現在馬上給我回來算清楚」等語，然依「罪
      疑唯輕，利歸被告」原則，依卷證既無法查知林政達所稱
      「出個 4/1」之交易對象，而公訴意旨就此部分之行為亦
      未論及，本院採擇認定被告、林政達共同販賣第二級毒品
      之犯行僅有上揭一次共同販賣第二級毒品未遂之犯行。至
      公訴意旨雖認被告係基於意圖販賣毒品之犯意，於前揭時
      、地，自「阿宏」處販入第二級毒品甲基安非他命5 兩（
      換算約187.5 公克），而涉犯毒品危害防制條例第4條第2
      項販賣第二級毒品既遂罪，惟參以被告於案發時有施用第
      二級毒品，此經公訴人於起訴書中載明，及遍查全卷證據
      資料，尚無得以認定被告於販入時即具有販賣毒品意圖之
      積極證據等情，是認公訴意旨上開所指似乏所據，而應為
      有利被告之認定，附此敘明。
（六）再者，林政達曾於97年2 月25日14時27分45秒傳送簡訊「
      明哥好女生在室沒有交男友很缺你的幫忙一玩1800」予被
      告，此據被告、證人林政達均陳明在卷，而其等就此通簡
      訊內容係指林政達向被告表示，可介紹被告向不詳之人以
      1錢18,000 元之價格，購買沒有加料品質很好的第一級毒
      品海洛因之意，亦均不爭執，可認被告由此簡訊訊息知悉
      林政達有為介紹毒品交易之行為，被告因而遂萌生以高於
      前揭販入之價格販賣第二級毒品之意圖，並尋求與林政達
      合作，而與林政達達成販賣第二級毒品甲基安非他命之犯
      意聯絡。復依前所述，本件係由被告提供第二級毒品甲基
      安非他命，由林政達負責出面尋覓買主，並交付第二級毒
      品，亦足認被告與林政達間就上開犯行，確有犯意聯絡及
      行為分擔。
（七）綜上，本件事證明確，被告上揭犯行足可認定，應依法論
      科。
二、核被告甲○○所為，係犯毒品危害防制條例第4條第6項、第
    2項販賣第二級毒品未遂罪。 被告販賣第二級毒品甲基安非
    他命前持有甲基安非他命之低度行為，為販賣之高度行為所
    吸收，不另論罪。又被告與林政達間就上開販賣第二級毒品
    未遂犯行，有犯意聯絡及行為分擔，為共同正犯。被告將第
    二級毒品甲基安非他命交付予林政達指示林政達尋找買主，
    渠等已著手販賣行為之實施，惟並未完成販賣行為，其犯罪
    尚屬未遂，應依刑法第25條第2項規定減輕其刑。
三、原審因認被告罪證明確，引用毒品危害防制條例第4條第6項
    、第2項、第18條第1項前段、第19條第1 項，刑法第11條、
    第28條、第25條第2 項之規定。並審酌被告正值青壯，不思
    正途，竟為圖私利而與林政達共同著手販賣第二級毒品，所
    為非是，及其犯罪之動機、目的、手段、所生損害，兼衡其
    之智識程度、素行、被告犯罪後一再飾詞狡辯，毫無悔意等
    一切情狀，量處有期徒刑4年6月，以資懲儆。對於扣案如附
    表編號一所示之甲基安非他命，認係毒品危害防制條例所規
    定之第二級毒品，應依毒品危害防制條例第18條第1 項前段
    沒收銷燬之。扣案如附表編號二所示之外包裝塑膠袋，均係
    被告所有，具有防止毒品潮濕、裸露且便於攜帶以利持有、
    販賣之用，且可與其內毒品分別秤重，顯見並非不可析離，
    附表編號二所示之甲基安非他命外包裝塑膠袋，均應依毒品
    危害防制條例第19條第1 項規定諭知沒收；如附表編號三所
    示之電子磅秤1 台，係被告所有，且為供其犯本件販賣第二
    級毒品未遂罪所用之物，已如前述，亦應依毒品危害防制條
    例第19條第1 項規定諭知沒收。至扣案如附表編號四所示之
    行動電話1 支，雖係供被告與林政達聯絡以共同販賣第二級
    毒品所用之物，亦論述如前，惟該行動電話並非被告、共犯
    林政達所有之物，業經被告陳明在卷，且查無積極證據足以
    證明該行動電話為被告、共犯林政達所有，而該行動電話性
    質上亦非屬違禁物，是尚乏沒收之依據，爰不宣告沒收。另
    扣案如附表編號五至十四所示之物，與本件犯罪無涉，自無
    從為沒收之諭知，並予敘明。核其認事用法尚無不合，量刑
    亦稱妥適，上訴人即被告上訴意旨仍執前詞，否認犯罪，指
    摘原判決不當，請求撤銷改判，並無理由，上訴應予駁回。
四、至於共犯林政達所涉本件販賣第二級毒品未遂犯行部分，未
    據檢察官提起公訴，非屬本院所得以審理之範圍，應由檢察
    官另行依法偵辦，附此敘明。
據上論斷，應依刑事訴訟法第368條，判決如主文。
本案經檢察官邱美育到庭執行職務。
中    華    民    國    98    年    3    月    19     日
            刑事第四庭    審判長法  官  陳筱珮
                                法  官  鄭水銓
                                法  官  周煙平
以上正本證明與原本無異。
如不服本判決，應於收受送達後10日內向本院提出上訴書狀，其
未敘述上訴之理由者並得於提起上訴後10日內向本院補提理由書
（均須按他造當事人之人數附繕本）「切勿逕送上級法院」。
                                書記官  陳秋雄
中    華    民    國    98    年    3     月    19    日
附表：
┌──┬───────────┬────────────┐
│編號│扣案物品名稱          │扣案物品數量            │
├──┼───────────┼────────────┤
│一、│第二級毒品甲基安非他命│19包（驗前總淨重140.78公│
│    │                      │克；驗餘總淨重140.2 公克│
│    │                      │）                      │
├──┼───────────┼────────────┤
│二、│編號一甲基安非他命之外│19個（總重16.47公克）   │
│    │包裝塑膠袋            │                        │
├──┼───────────┼────────────┤
│三、│電子磅秤              │1台                     │
├──┼───────────┼────────────┤
│四、│門號0000000000號行動電│1支                     │
│    │話                    │                        │
├──┼───────────┼────────────┤
│五、│門號0000000000號行動電│1支                     │
│    │話                    │                        │
├──┼───────────┼────────────┤
│六、│封口機                │1台                     │
├──┼───────────┼────────────┤
│七、│分裝袋                │37個                    │
├──┼───────────┼────────────┤
│八、│加熱器                │1台                     │
├──┼───────────┼────────────┤
│九、│製毒資料              │1冊                     │
├──┼───────────┼────────────┤
│十  │瓦斯噴槍              │1個                     │
├──┼───────────┼────────────┤
│十一│各式分裝袋            │128個                   │
├──┼───────────┼────────────┤
│十二│淡黃色塊狀物          │1包                     │
├──┼───────────┼────────────┤
│十三│第一級毒品海洛因      │2包                     │
├──┼───────────┼────────────┤
│十四│安非他命吸食器        │1組                     │
└──┴───────────┴────────────┘


司法院資訊處製作；財團法人民間司法改革基金會備份。
